臺灣臺北地方法院刑事判決　　　　　　　95年度訴字第1799號
公　訴　人　臺灣臺北地方法院檢察署檢察官
被　　　告　乙○○
上列被告因違反電信法等案件，經檢察官提起公訴（臺灣臺北地
方法院檢察署九十五年度偵字第一五四四０號）及移送併案審理
（臺灣士林地方法院檢察署九十六年度偵緝字第三一號、臺灣宜
蘭地方法院檢察署九十五年度偵緝字第二八六號、臺灣臺中地方
法院檢察署九十六年度偵字第一三０三０號），被告於準備程序
中就被訴及併辦事實均為有罪之陳述，本院合議庭裁定改由受命
法官獨任依簡式審判程序審理，判決如下：
    主  文
乙○○幫助連續意圖為自己不法之利益，以有線方式，盜接他人
電信設備通信，處有期徒刑壹年，減為有期徒刑陸月，如易科罰
金，以銀元佰元即新臺幣玖佰元折算壹日。
    事  實
一、乙○○可預見為他人辦理隨身碼並將隨身碼、密碼提供予他
    人使用，可能為他人用來盜接電信設備通信及遂行詐欺取財
    行為，及預見將自己在金融機構開立之帳戶提供予不熟識之
    他人使用，可能幫助犯罪集團遂行詐欺取財犯行，竟基於幫
    助他人盜接電信設備通信及幫助詐欺取財之不確定故意，而
    為下列犯行：
（一）於民國九十四年八月間某日，在臺北市○○○路六八四號
      四樓租屋處，乙○○同時將其中國信託商業銀行（下稱中
      國信託銀行）汐止分行申請開立帳號000000000
      000號以及臺北富邦銀行建國分行申請開立帳號000
      000000000號帳戶之存摺、提款卡、密碼，各以
      新臺幣（下同）二千元之價格，提供予不詳姓名綽號「陳
      彥行」之成年男子，幫助以該人為成員之詐騙犯罪集團遂
      行詐欺取財犯行。嗣該犯罪集團成員即基於詐欺取財之犯
      意：
    (1)先於九十四年八月二十九日撥打電話向戊○○謊稱其小孩
      為他人作保，要求戊○○匯款四十萬元，致戊○○陷於錯
      誤，依指示於同年八月三十日至臺灣中小企銀新明分行匯
      款四十萬元至乙○○上揭中國信託銀行存款帳戶，該詐騙
      集團成員立即將匯入之部分款項提領（其餘未及領取之二
      十五萬零五十九元業據發還戊○○）。
    (2)復於九十四年十月間，撥打電話予壬○○，向壬○○佯稱
      須以存款餘額作為援交之暗號，致壬○○陷於錯誤，於九
      十四年十月六日晚間九時起至同年月七日下午二時五十八
      分許，依其指示至臺中市○○路及公益路口之臺北富邦銀
      行，接續匯款二萬九千九百八十三元、二萬九千九百八十
      三元、一百元至黃世豪（另案偵查中）之臺北國際商業銀
      行桃園分行第0000000000000號帳戶內；二
      萬九千九百九十九元、二萬九千九百九十九元至徐志勇（
      另案偵查中）之誠泰銀行西門分行第000000000
      0000號帳戶內；四萬三千元至王培鑫（另案偵查中）
      之臺北富邦銀行景美分行第000000000000號
      帳戶內；一萬四千元，九萬九千元、一千元至乙○○之上
      開臺北富邦銀行帳戶內。
（二）於九十四年九月五日某時，乙○○因缺錢花用，又依「陳
      彥行」之指示，至中華電信股份有限公司第二二五營運處
      暨服務中心，申請辦理隨身碼服務租用，並將隨身碼及密
      碼提供予「陳彥行」使用，以獲得一千五百元之代價。嗣
      「陳彥行」及其所屬詐欺集團成員，以接線方式將原欣貿
      易有限公司（下稱原欣公司）所申請之（０二）0000
      0000號市內電話盜接而轉接至乙○○所申請之000
      0000000號隨身碼，而盜用原欣公司電信設備通信
      達八百九十五元。嗣於九十四年九月八日，「陳彥行」所
      屬犯罪集團成員中自稱為金控公司之人，撥打電話予丙○○、庚○○、己○○，佯稱丙○○、庚○○、己○○之中
      國信託銀行信用卡帳單逾期未繳，指示丙○○、庚○○、
      己○○撥打（０二）00000000號電話至金控中心
      查詢，該電話即轉接至乙○○申請之000000000
      0號隨身碼，由另一名姓名年籍均不詳之人接聽，並向丙○○、庚○○、己○○佯稱渠等在中國信託銀行之帳戶已
      遭凍結，可能涉及洗錢，丙○○、庚○○、己○○因而陷
      於錯誤，遂依其指示操作提款機匯款轉帳，致丙○○匯款
      二萬九千九百八十三元、庚○○匯款一萬四千九百八十三
      元、己○○匯款二萬五千零一十七元至蔡文章（業據另案
      聲請簡易判決處刑）之銀行帳戶內，而該轉入金額，隨即
      均遭詐騙集團成員提領一空。另於九十四年九月九日上午
      十一時許，「陳彥行」所屬犯罪集團成員中之某姓名年籍
      均不詳之成年女子，撥打電話予丁○○，佯稱丁○○之中
      國信託銀行信用卡帳單逾期未繳，指示丁○○撥打（０二
      ）00000000號電話至金管中心查詢，該電話即轉
      接至乙○○申請之0000000000號隨身碼，由另
      一名不詳姓名年籍而自稱「王仁豪」之男子接聽，並向丁○○佯稱丁○○在華南銀行之帳戶有五十餘萬元之出入帳
      ，經丁○○表示其並無華南銀行帳戶後，「王仁豪」即要
      求丁○○再撥打另一電話向「楊科長」查詢，丁○○依指
      示撥打後，「楊科長」即要求丁○○至誠泰銀行辦理電話
      語音轉帳服務，並指定轉入游玉如向宜蘭中山路郵局申請
      之0000000號帳戶（業經檢察官另行起訴），致丁○○陷於錯誤，依「楊科長」指示將五十萬元匯至上開游
      玉如郵局帳戶後，「楊科長」又再撥打電話予丁○○，要
      求其撥打語音電話輸入帳號及密碼，致丁○○因而又將二
      十五萬五千元轉入上開游玉如郵局帳戶內，而該轉入之金
      額，隨即於同日遭詐騙集團成員分別持提款卡及以現金提
      款方式提領一空。
二、案經高雄市政府警察局鹽埕分局報告臺灣高雄地方法院檢察
    署檢察官呈請臺灣高等法院檢察署檢察長令轉臺灣臺北地方
    法院檢察署檢察官偵查起訴暨臺灣士林、宜蘭、臺中地方檢
    察署檢察官分別移送併案審理，乙○○於準備程序中就被訴
    及併辦事實均為有罪之陳述，本院合議庭裁定改由受命法官
    獨任依簡式審判程序進行審理。
    理  由
一、訊據被告乙○○於本院準備程序及審理時，對其於上開犯罪
    事實欄所載之犯行均坦承不諱（見本院卷第十九頁背面、第
    二一、二二頁、第三五頁背面、第四四頁背面），核與證人
    即被害人癸○○（見甲○九十五年度偵字第一五四四０號卷
    第三五頁）、辛○○（見雄檢九十五年度偵字第五九五一號
    卷第三二至三三頁、甲○九十五年度偵字第一五四四０號卷
    第三五至三六頁）、丙○○（見雄檢九十五年度偵字第五九
    五一號卷第三頁背面）、庚○○（見甲○九十五年度偵字第
    一五四四０號卷第四二頁）、己○○（見甲○九十五年度偵
    字第一五四四０號卷第三四至三五頁）、戊○○（見士林地
    檢九十五年度偵字第九八二一號卷第十七至十八頁）、丁○○（見宜蘭縣警察局宜蘭分局刑案偵查卷宗第五至六頁）、
    壬○○（見臺中縣警察局豐原分局刑案偵查卷宗第一頁、臺
    中地檢九十五年度偵字第二五七六號卷第七頁）之證述大致
    相符，此外，復有中華電信股份有限公司臺灣北區電信分公
    司臺北北區營運處九十五年四月十二日函文及所附被告乙○○至二二五營運處/服務中心隨身碼服務租用/異動申請書（
    見雄檢九十五年度偵字第五九五一號卷第四一至四二頁）、
    庚○○之中國信託銀行中壢分行存摺內頁影本（見雄檢九十
    五年度偵字第五九五一號卷第十六、十八頁）、己○○之臺
    北銀行松隆分行存摺內頁影本（見雄檢九十五年度偵字第五
    九五一號卷第十九頁）、（０二）00000000號市內
    電話九十四年十月費用明細清單（見雄檢九十五年度偵字第
    五九五一號卷第十六頁）、中國信託銀行函附之客戶明細、
    歷史交易查詢報表（見甲○九十五年度偵字第一三五三六號
    卷第六至七、十三頁）、中華電信股份有限公司臺灣北區電
    信分公司臺北北區營運處九十四年九月二十九日北北服字第
    九四查一八一三號函文（見宜蘭縣警察局宜蘭分局刑案偵查
    卷宗第二七頁）、中華郵政股份有限公司宜蘭郵局九十四年
    九月二十九日宜營字第０九四五０００八七七號函附之游玉
    如基本資料與交易明細（見宜蘭縣警察局宜蘭分局刑案偵查
    卷宗第二五至二六頁）、九十五年五月十九日宜營字第０九
    五五０００四九二號函文及所附之提款單影本（宜蘭地檢九
    十五年度偵字第一一八號卷第十二至十三頁）、九十五年六
    月十二日宜營字第０九五五０００五八０號卷函文及所附之
    交易往來明細（見宜蘭地檢九十五年度偵字第一一八號卷第
    二一至二二頁）、被告乙○○之臺北富邦銀行建國分行第0
    00000000000號帳戶開戶資料（見臺中縣警察局
    豐原分局刑案偵查卷宗第二五頁背面）、自動櫃員機交易明
    細表（見臺中縣警察局豐原分局刑案偵查卷宗第三頁）等附
    卷可稽，足認被告上開任意性自白與事實相符，故本件事證
    明確，被告犯行堪予認定，應依法論科。
二、查被告行為後，刑法業於九十四年二月二日修正公布，九十
    五年七月一日起施行，其中與本件有關之第二條、第三十條
    、第三十三條、第四十一條等規定已修正。按行為後法律有
    變更者，適用行為時之法律，但行為後之法律有利於行為人
    者，適用最有利於行為人之法律，修正後刑法第二條第一項
    定有明文。此條規定係規範行為後法律變更所生新舊法律比
    較適用之準據法，本身尚無新舊法比較之問題，於新法施行
    後，應一律適用新法第二條第一項之規定，為「從舊從輕」
    之比較，先予敘明。再按本次法律變更，比較時應就罪刑有
    關之共犯、未遂犯、想像競合犯、牽連犯、連續犯、結合犯
    ，以及累犯加重、自首減輕暨其他法定加減原因（如身分加
    減）與加減例等一切情形，綜其全部罪刑之結果而為比較（
    最高法院九十五年五月二十三日九十五年度第八次刑庭會議
    決議參照）。經查：
（一）關於罰金刑，在刑法修正前，刑法分則編各罪所定罰金刑
      之貨幣單位原為銀元，其最高罰金數額，從各該法條規定
      ，而最低罰金數額，則依修正前刑法第三十三條第五款之
      規定為一元以上（貨幣單位為銀元），且若定有罰金刑之
      論罪法條係於七十二年六月二十五日前所制定，而該法條
      日後均未修正者，得依罰金罰鍰提高標準條例第一條前段
      規定，就其原定數額提高為二倍至十倍，其後修正者則不
      提高倍數，並依現行法規所定貨幣單位折算新臺幣條例第
      二條規定，以銀元一元折算為新臺幣三元；於刑法修正後
      ，因刑法第三十三條第五款修正為：「罰金：新臺幣一千
      元以上，以百元計算之。」使得刑法之罰金貨幣單位已由
      銀元改為新臺幣，則刑法分則編各罪所定罰金刑之貨幣單
      位，自應配合修正為新臺幣，又為使刑法分則編各罪所定
      罰金之最高數額與刑法修正前趨於一致，乃增訂刑法施行
      法第一條之一：「中華民國九十四年一月七日刑法修正施
      行後，刑法分則編所定罰金之貨幣單位為新臺幣。九十四
      年一月七日刑法修正時，刑法分則編未修正之條文定有罰
      金者，自九十四年一月七日刑法修正施行後，就其所定數
      額提高為三十倍。但七十二年六月二十六日至九十四年一
      月七日新增或修正之條文，就其所定數額提高為三倍。」
      從而，刑法分則編各罪所定罰金刑之最高數額，於刑法修
      正前、後並無不同，惟修正後刑法第三十三條第五款所定
      罰金刑最低數額，較之修正前提高，自以修正前刑法第三
      十三條第五款規定有利於被告。
（二）刑法第五十六條連續犯之規定業經刪除，於新法施行後，
      被告之數犯罪行為，應予分論併罰。此條刪除雖非犯罪構
      成要件之變更，然顯已影響行為人刑罰之法律效果，自屬
      法律有變更，比較新、舊法結果，以舊法之連續犯較有利
      被告。
（三）又九十五年七月一日修正施行之刑法第三十條固有若干文
      字之更動，將「從犯」修正為「幫助犯」，將「幫助他人
      犯罪」修正為「幫助他人實行犯罪行為」，但均不影響「
      幫助犯無獨立性，必以正犯有犯罪行為之存在，始能存在
      」之從屬性質，故不涉及罪刑實質內容之變更，無比較新
      舊法之問題，併予敘明。
（四）綜上，依整體比較之結果，以舊法對於被告較為有利，爰
      依修正後刑法第二條第一項前段之規定，適用行為時修正
      前刑法之相關規定及修正前罰金罰鍰提高標準條例第二條
      之規定予以處斷。
三、核被告所為，係犯刑法第三十條第一項前段、電信法第五十
    六條第一項之幫助盜接他人電信設備通信罪及刑法第三十條
    第一項前段、第三百三十九條第一項之幫助詐欺取財罪。被
    告先後以提供隨身碼及金融帳戶方式，而幫助「陳彥行」所
    屬詐騙集團遂行詐欺取財犯行，時間緊接，且所犯構成要件
    與罪名復係相同，應依修正前刑法第五十六條規定論以連續
    犯。被告以一提供隨身碼之幫助行為，同時觸犯幫助盜接他
    人電信設備通信罪及幫助詐欺取財罪，為想像競合犯，應從
    一重之幫助盜接他人電信設備通信罪。被告幫助他人實行犯
    罪，為幫助犯，應依刑法第三十條第二項之規定，按正犯之
    刑減輕之。爰審酌被告任意提供隨身碼、金融帳戶供詐騙集
    團成員使用，助長財產犯罪之風氣，所為已影響社會經濟交
    易安全，增加被害人尋求救濟之困難，並使犯罪之追查趨於
    複雜及妨礙他人使用電信設備通信、被害人所受損害之金額
    ，惟被告事後坦承犯行，態度尚稱良好等一切情狀，量處如
    主文所示之刑，又被告行為後刑法第四十一條第一項前段關
    於易科罰金之規定業已修正，修正前規定：「犯最重本刑為
    五年以下有期徒刑以下之刑之罪，而受六個月以下有期徒刑
    或拘役之宣告，因身體、教育、職業、家庭之關係或其他正
    當事由，執行顯有困難者，得以一元以上三元以下折算一日
    ，易科罰金」，修正後規定：「犯最重本刑為五年以下有期
    徒刑以下之刑之罪，而受六個月以下有期徒刑或拘役之宣告
    者，得以新臺幣一千元、二千元或三千元折算一日，易科罰
    金」，比較修正前、後之法律，以修正前之法律較有利於被
    告，爰依修正前刑法第四十一條第一項前段規定諭知易科罰
    金之折算標準，並依中華民國九十六年罪犯減刑條例規定，
    減輕其刑。
四、至移送併案審理之臺灣士林地方法院檢察署九十六年度偵緝
    字第三一號、臺灣宜蘭地方法院檢察署九十五年度偵緝字第
    二八六號、臺灣臺中地方法院檢察署九十六年度偵字第一三
    ０三０號，與業經提起公訴繫屬本院部分，就提供隨身碼部
    分為同一事實，就提供金融帳戶部分則有連續犯之裁判上一
    罪關係，從而本院自得併予審理論究，附予敘明。
據上論斷，應依刑事訴訟法第二百七十三條之一第一項、第二百
九十九條第一項前段，電信法第五十六條第一項，刑法第十一條
、第二條第一項前段、第三十條第一項前段、第三百三十九條第
一項、第三十條第二項、第五十五條、修正前刑法第五十六條、
第四十一條第一項前段，刑法施行法第一條之一，修正前罰金罰
鍰提高標準條例第二條，現行法規所定貨幣單位折算新臺幣條例
第二條，中華民國九十六年罪犯減刑條例第二條第一項第三款、
第七條、第九條，判決如主文。
本案經檢察官黃珮瑜到庭執行職務。
中　　華　　民　　國　　96　　年　　8 　　月　　17　　日
                    刑事第十四庭法  官  劉煌基
以上正本證明與原本無異。
如不服本判決，應於判決送達後10日內向本院提出上訴狀（應抄
附繕本）。告訴人或被害人如對於本判決不服者，應具備理由請
求檢察官上訴，其上訴期間之計算係以檢察官收受判決正本之日
期為準。
                                書記官  陳豪達
中　　華　　民　　國　　96　　年　　8 　　月　　24　　日
附錄論罪法條：
電信法第56條
意圖為自己或第三人不法之利益，以有線、無線或其他電磁方式
，盜接或盜用他人電信設備通信者，處5年以下有期徒刑，得併
科新台幣150萬元以下罰金。
意圖供自己或第三人盜接或盜用他人電信設備通信，而製造、變
造或輸入電信器材者，處1年以上7年以下有期徒刑，得併科新台
幣3百萬元以下罰金。
意圖供第三人盜接或盜用他人電信設備通信，而販賣、轉讓、出
租或出借電信器材者，亦同。
意圖供自己或第三人犯罪之用而持有前項之電信器材者，處3年
以下有期徒刑，得併科新台幣50萬元以下罰金。
第 1 項及第 2 項之未遂犯罰之。
中華民國刑法第339條
（普通詐欺罪）
意圖為自己或第三人不法之所有，以詐術使人將本人或第三人之
物交付者，處5年以下有期徒刑、拘役或科或併科1千元以下罰金
。
以前項方法得財產上不法之利益或使第三人得之者，亦同。
前二項之未遂犯罰之。
